【裁判字號】    89,易,5126
【裁判日期】    900116
【裁判案由】    詐欺等
【裁判全文】
臺灣高雄地方法院刑事判決                        八十九年度易字第五一二六號
    公  訴  人  臺灣高雄地方法院檢察署檢察官
    被      告  甲○○
右列被告因詐欺等案件，經檢察官提起公訴（八十九年度偵字第五一五九號），本院
判決如左：
    主  文
甲○○連續行使偽造私文書，足以生損害於他人，處有期徒刑壹年貳月。緩刑參年。
緩刑期內付保護管束。
附表二、附表三所示之物，均沒收。
    事  實
一、甲○○基於意圖為自己不法所有之概括犯意，於民國八十九年二月初某日，在高
    雄市○○路附近某處，向姓名年籍均不詳綽號「阿生」之成年男子，購買貼有甲
    ○○相片之變造「賴俊傑」身分證一紙（係甲○○為供日後消費特約商店查核持
    卡人身分時所使用，而其上「甲○○」相片一紙係甲○○於當天之二日前，在不
    詳地點所事先交予「阿生」者），與偽造之信用卡二張（業已滅失，且未扣案）
    ，嗣甲○○先於其位於高雄市○鎮區○○里○○○街六號之住處內，在購得之前
    開二張偽造信用卡背面，偽造「賴俊傑」之署押各一枚後，即連續於同年二月四
    日至十三日如附表一編號一至四所示之時間，分持前開信用卡至高雄縣鳳山市○
    ○路二九一號之「家樂福大賣場」購買不詳物品，消費金額共計新台幣（下同）
    九萬二千元，並於各次消費時均偽簽「賴俊傑」之署押於簽帳單（一式二聯）上
    而偽造該紙簽帳單私文書後，持以行使交付於前開商店之店員，使店員均誤以為
    係真正持卡人消費而將其購買物品交付予甲○○，足以生損害於賴俊傑、與該偽
    造卡號之真正持卡人及該偽造卡號之真正發卡銀行花旗銀行對於信用卡管理之正
    確性。迨於同年月二十三日，甲○○復承前之概括犯意，在高雄市○○路ＳＯＧ
    Ｏ百貨公司附近某處，向「阿生」購買附表二編號一之信用卡一張，「阿生」並
    同時將附表二編號二至九所示之八張偽造信用卡均贈送予甲○○，甲○○旋在附
    表二編號一之信用卡背面，偽造「賴俊傑」署押一枚，再於翌日（同年月二十四
    日）下午三時四十分許，持附表二編號一之偽造信用卡至前址「家樂福大賣場」
    欲刷卡購買三萬元之金飾時，為店員發現有異後旋報警查獲而未遂，並當場扣得
    該張信用卡（附表二編號一所示），嗣經警方至甲○○位於高雄市○鎮區○○里
    ○○○街六號之居處搜索時，另扣得附表二編號二至九所示預備供其犯罪所用之
    之八張偽造信用卡。
二、案經高雄縣警察局鳳山分局報告臺灣高雄地方法院檢察署檢察官偵查起訴。
    理  由
一、訊據被告甲○○對於右揭事實業已坦承不諱，核與被害人曹國維即「家樂福大賣
    場」人員所指述：被告持附表二編號一之偽造信用卡欲刷卡購物，然因刷卡未成
    功而未遂等情相符，亦與證人楊浩盛即台新銀行信用卡風險部南區代理人所證述
    ：扣案如附表二編號一至九所示之九張信用卡，均係經偽造，各該卡號之真正發
    卡銀行，應係：附表二編號二是富邦銀行、附表二編號三是荷蘭銀行、附表二編
    號七是玉山銀行、附表二編號六是彰化銀行，其餘卡號則均是外國銀行發卡等語
    互核相符（參照其警訊筆錄），此外，並有搜索扣押證明筆錄、鳳山分局警員陳
    希文製作之偵辦報告書各一紙，及與被告於附表一編號一、二所示時、地持偽造
    信用卡刷卡購物時所偽造之簽帳單影本（共四紙）均附卷足憑，且有黏貼被告相
    片之變造「賴俊傑」身分證一張及附表二所示之偽造信用卡共九張扣案可稽。至
    公訴意旨認扣案之變造「賴俊傑」身分證係被告自行變造云云，惟查，被告雖於
    警訊及偵查中供稱：該變造身分證係自行變造而來云云，然並無其他積極證據足
    認被告此部分自白為真實，自不得僅憑被告之前開自白作為認定事實之唯一證據
    ，是以應認被告於本院審理時所供述係將照片交由「阿生」變造等語為真，附此
    敘明。綜上所述，被告之任意性自白均核與事實相符，本件事證明確，被告之犯
    行堪以認定。
二、按信用卡乃係發卡銀行將授權持卡人可持卡消費及可供消費額度等相關資料輸入
    電腦製作磁條後，附於信用卡背面，以便持卡人於持卡消費時，經由特約店刷卡
    機器中之電腦判讀無誤後，始得由持卡人消費，在外觀上並無法以人之知覺直接
    認識信用卡中之資料（包括持卡人可持卡消費及可供消費額度等），故應屬刑法
    第二百二十條第二項之「電磁紀錄文書」準文書；而於信用卡背面簽名，係表示
    確認該信用卡之持卡人究為何人，並與該信用卡上所附電腦磁條內載之持卡人相
    關資料相配合，具有表示信用卡之簽名者於信用卡有效期間內，有權使用該信用
    卡之辨識及證明之意思表示，並非依習慣或特約表示一定用意之證明，是以若行
    為人在他人已偽造完成之信用卡背面偽造簽名，應非單純之偽造署押，而應屬偽
    造私文書行為；次按，刷卡後在消費簽帳單上偽簽姓名，表示已收受特約商店所
    交付之交易標的物或消費標的，該簽帳單有如收據憑證，係具有表示一定意思之
    文書，依刑法第二百二十條第一項規定，應屬於刑法第二百十條之私文書。故核
    被告所為，係犯刑法第二百十二條之變造身分證特種文書罪，與第二百十六條、
    第二百十條之行使偽造私文書罪，與第三百三十九條第一項之詐欺取財罪。被告
    在附表一所示卡號為「0000000000000000」、「000000
    0000000000」信用卡（以上二張均未扣案）背面、與附表二編號一所
    示信用卡之背面，分別偽造「賴俊傑」署押之行為，及於各次消費時均在簽帳單
    上偽造「賴俊傑」署押之行為（如附表三編號一至四所示），均屬偽造私文書之
    行為，而其偽造前開私文書後持以行使，偽造之低度行為應為行使之高度行為所
    吸收，均不另論罪。又其行使偽造信用卡時，乃以單一之行使行為，同時行使其
    上之偽造電腦磁條（行使偽造準私文書）及其上背面之簽名（行使偽造私文書）
    ，僅論以一行使偽造私文書罪。被告就其變造身分證部分之犯行，與姓名年籍均
    不詳綽號「阿生」之成年男子間，有犯意聯絡及行為分擔，均屬共同正犯。其先
    後數次行使偽造信用卡私文書、行使偽造簽帳單私文書及詐欺取財之行為（就附
    表一編號五所示犯行，因尚未取得財物而屬詐欺未遂），均時間緊接，觸犯基本
    構成要件相同之罪，顯係基於概括犯意反覆為之，為連續犯，應依刑法第五十六
    條規定各論以一罪，並均加重其刑。而其所犯之變造身分證、連續行使偽造私文
    書、連續詐欺取財等罪之間，有方法、結果之牽連關係，為牽連犯，應依刑法第
    五十五條規定，論以較重之連續行使偽造私文書罪。爰審酌被告年值青壯，不思
    憑己力以正當方式賺取金錢，竟向他人購買偽造信用卡而持以大量盜刷財物，對
    於真正持卡人及發卡銀行所生危害不可謂不鉅，惟念其前無任何犯罪前科，此有
    台灣高等法院被告全國前案紀錄表一紙在卷可憑，素行尚稱良好，又犯罪後已坦
    承犯行等一切情狀，酌量處如主文所示之刑。末按，被告未曾受有期徒刑以上刑
    之宣告等情，已如前述，因貪圖私利致觸犯本件犯行，經此次起訴審判後，當能
    知所警惕，是以本院認為前開對被告宣告之刑，以暫不執行為適當，爰宣告緩刑
    三年，並於緩刑期內付保護管束，以勵自新。
四、扣案如附表二編號一至九所示之偽造信用卡九張，分別為被告所有供犯罪所用、
    或供犯罪預備所用之物，業據被告供述明確；又附表三編號五所示變造身分證上
    之相片一紙，為被告所有供犯罪所用之物，亦據被告陳明在卷，以上均應依刑法
    第三十八條第一項第二款之規定併予宣告沒收。另附表三編號一至四所示簽帳單
    上之「賴俊傑」署押（因簽帳單為一式二聯，故偽造之署押為一式二枚），均係
    被告所偽造，應依刑法第二百十九條規定，不問屬於犯人與否，均予以宣告沒收
    。至附表二編號一所示信用卡背面之「賴俊傑」署押，雖係被告所偽造者，又附
    表二編號五、八、九所示信用卡背面亦有不詳人士所偽造之署押各一枚，惟各該
    信用卡既業經宣告沒收，則其上之前開偽造署押自無庸另行宣告沒收；至被告於
    附表一所示時、地持用之偽造信用卡二張（卡號：「000000000000
    0000」與「0000000000000000」），既未扣案，且實際上
    已經滅失，業據被告供述明確，故該二張信用卡及其背面偽造之「賴俊傑」署押
    各一枚，亦不予宣告沒收，均附此敘明。
據上論斷，應依刑事訴訟法第二百九十九條第一項前段，刑法第二十八條、第五十六
條，第二百十六條，第二百十條，第二百二十條第二項，第三百三十九條第一項，第
五十五條，第七十四條第一款，第九十三條第一項，第三十八條第一項第二款，第二
百十九條，罰金罰鍰提高標準條例第一條前段，判決如主文。
本案經檢察官劉玲興到庭執行職務。
中      華      民      國    九十    年      一      月      十六      日
                                  臺灣高雄地方法院刑事第六庭
                                          法  官  周  玉  群
右正本證明與原本無異。
如不服本判決，應於判決送達後十日內，向本院提出上訴狀。
                                          書記官  黃  英  彥
中      華      民      國    九十    年      一      月      十七      日
附表一：
┌─┬─────┬──────┬──┬───┬────────┬────┐
│編│  時間    │    地點    │盜刷│金額  │所持之偽造信用卡│簽帳單上│
│號│          │            │物品│新台幣│卡號            │偽造署押│
├─┼─────┼──────┼──┼───┼────────┼────┤
│一│八十九年二│高雄縣鳳山市│不詳│二萬七│00000000│賴俊傑  │
│  │月四日下午│林森路二九一│    │千六百│00000000│        │
│  │一時十九分│號「家樂福大│    │九十元│（未扣案）      │        │
│  │          │賣場」      │    │      │                │        │
├─┼─────┼──────┼──┼───┼────────┼────┤
│二│八十九年二│同右        │同右│一萬六│同右            │同右    │
│  │月六日下午│            │    │千九百│                │        │
│  │四時十二分│            │    │三十元│                │        │
├─┼─────┼──────┼──┼───┼────────┼────┤
│三│八十九年二│同右        │同右│三萬二│00000000│同右    │
│  │月十二日晚│            │    │千四百│00000000│        │
│  │間七時三十│            │    │三十元│（未扣案）      │        │
│  │五分      │            │    │      │                │        │
├─┼─────┼──────┼──┼───┼────────┼────┤
│四│八十九年二│同右        │同右│一萬五│同右            │同右    │
│  │月十三日下│            │    │千一百│                │        │
│  │午一時十六│            │    │十元  │                │        │
│  │分        │            │    │      │                │        │
├─┼─────┼──────┼──┼───┼────────┼────┤
│五│八十九年二│同右        │金飾│未遂  │正面卡號為：    │無      │
│  │月二十四日│            │（未│      │00000000│        │
│  │下午三時四│            │遂）│      │00000000│        │
│  │十分許    │            │    │      │                │        │
└─┴─────┴──────┴──┴───┴────────┴────┘
附表二：
┌─┬──────────────────────┬───┬─────┐
│編│        偽造之信用卡                        │所有人│扣押物品  │
│號│                                            │      │清單編號  │
├─┼──────────────────────┼───┼─────┤
│一│卡號四五五六—三三Ｏ八—四ＯＯ六—五三一三號│甲○○│八十九年院│
│  │偽造之信用卡壹張（背面有偽造之「賴俊傑」署押│      │總管字第二│
│  │）                                          │      │七六七號  │
├─┼──────────────────────┼───┼─────┤
│二│卡號五四Ｏ九—四五八九—Ｏ三一二—一三Ｏ三號│同右  │同右      │
│  │之偽造信用卡壹張（背面簽名處空白）          │      │          │
├─┼──────────────────────┼───┼─────┤
│三│卡號四四二三—五五ＯＯ—ＯＯ七六—七五Ｏ四號│同右  │同右      │
│  │之偽造信用卡壹張（背面簽名處空白）          │      │          │
├─┼──────────────────────┼───┼─────┤
│四│卡號四四Ｏ四—三七二Ｏ—ＯＯ二Ｏ—二七七七號│同右  │同右      │
│  │之偽造信用卡一張（背面簽名處空白）          │      │          │
├─┼──────────────────────┼───┼─────┤
│五│卡號四五六四—六五二Ｏ—四ＯＯ四—四三七Ｏ號│同右  │同右      │
│  │之偽造信用卡一張（扣押物清單就卡號「四三七Ｏ│      │          │
│  │」部分誤載為「四七三Ｏ」；背面有偽造之「張瀚│      │          │
│  │原」署押）                                  │      │          │
├─┼──────────────────────┼───┼─────┤
│六│卡號四九Ｏ七—二六ＯＯ—二七Ｏ一—七一Ｏ八號│同右  │同右      │
│  │之偽造信用卡壹張（背面簽名處空白）          │      │          │
├─┼──────────────────────┼───┼─────┤
│七│卡號四五七九—六七三三—Ｏ三四五—八五Ｏ六號│同右  │同右      │
│  │之偽造信用卡壹張（背面簽名處空白）          │      │          │
├─┼──────────────────────┼───┼─────┤
│八│卡號四五六四—Ｏ三Ｏ一—Ｏ一一六—五Ｏ三Ｏ號│同右  │同右      │
│  │之偽造信用卡壹張（背面有偽造之「張瀚原」署押│      │          │
│  │）                                          │      │          │
├─┼──────────────────────┼───┼─────┤
│九│卡號三五八六—八九Ｏ九—五一二六—Ｏ六Ｏ三號│同右  │同右      │
│  │之偽造信用卡壹張（背面有偽造之「簡逸舜」署押│      │          │
│  │）                                          │      │          │
└─┴──────────────────────┴───┴─────┘
附表三：
┌──┬───────────────────────────┐
│編號│          應沒收之物                                  │
├──┼───────────────────────────┤
│一  │附表一編號一消費簽帳單上偽造之「賴俊傑」署押一式二枚  │
├──┼───────────────────────────┤
│二  │附表一編號二消費簽帳單上偽造之「賴俊傑」署押一式二枚  │
├──┼───────────────────────────┤
│三  │附表一編號三消費簽帳單上偽造之「賴俊傑」署押一式二枚  │
├──┼───────────────────────────┤
│四  │附表二編號四消費簽帳單上偽造之「賴俊傑」署押一式二枚  │
├──┼───────────────────────────┤
│五  │變造之「賴俊傑」國民身分證上，甲○○本人所有之相片一張│
└──┴───────────────────────────┘
附錄本案論罪科刑法條全文：
刑法第二百十條：
  偽造、變造私文書，足以生損害於公眾或他人者，處五年以下有期徒刑。
刑法第二百十二條：
  偽造、變造護照、旅券、免許證、特許證及關於品行、能力、服務或其他相類之證
  書、介紹書，足以生損害於公眾或他人者，處一年以下有期徒刑、拘役或三百元以
  下罰金。
刑法第二百十六條：
  行使第二百十條至第二百十五條之文書者，依偽造、變造文書或登載不實事項或使
  登載不實事項之規定處斷。
刑法第二百十九條：
  偽造之印章、印文或署押，不問屬於犯人與否，沒收之。
刑法第二百二十條：
  在紙上或物品上之文字、符號、圖畫、照像，依習慣或特約，足以為表示其用意之
  證明者，關於本章及本章以外之各罪，以文書論。
  錄音、錄影或電磁紀錄，藉機器或電腦之處理所顯示之聲音、影像或符號，足以為
  表示其用意之證明者，亦同。
  稱電磁紀錄，指以電子磁性或其他無法以人之知覺直接認識之方式所製成之紀錄，
  而供電腦處理之用者。
刑法第三百三十九條第一項：
  意圖為自己或第三人不法之所有，以詐術使人將本人或第三人之物交付者，處五年
  以下有期徒刑、拘役或科或併科一千元以下罰金。


司法院資訊處製作；財團法人民間司法改革基金會備份。
